【裁判字號】    97,交聲,76
【裁判日期】    970423
【裁判案由】    違反道路交通管理處罰條例聲明異議
【裁判全文】
臺灣花蓮地方法院交通事件裁定          97年度交聲字第76號
原處分機關  交通部公路總局臺北區監理所花蓮監理站
異  議  人  甲○○
上列異議人因違反道路交通管理處罰條例案件，對於交通部公路
總局臺北區監理所花蓮監理站97年3月3日所為之處分（原處分案
號：花監違字第裁44-P00000000號），聲明異議，本院裁定如下
：
    主  文
原處分撤銷。
甲○○不罰。
    理  由
一、按交通法庭認為聲明異議有理由，或聲明異議雖無理由而原
    處分不當或違法者，應以裁定將原處分經聲明異議部分撤銷
    ，並自為裁定，道路交通案件處理辦法第20條定有明文。次
    按法院受理有關交通事件，準用刑事訴訟法之規定，道路交
    通管理處罰條例第89條前段亦有明文。又認定犯罪事實所憑
    之證據，雖不以直接證據為限，間接證據亦包括在內；然而
    無論直接或間接證據，其為訴訟上之證明，須於通常一般之
    人均不致有所懷疑，而得確信其為真實之程度者，始得據為
    有罪之認定，倘其證明尚未達到此一程度，而有合理之懷疑
    存在以致事實審法院無從取得有罪之確信時，即應由法院為
    被告無罪之判決，最高法院76年度臺上字第4986號著有判例
    可資參照。從而，刑事訴訟上「法院認定被告有罪，就該有
    罪事實不能有任何合理懷疑存在」之原則，於法院審理交通
    案件時亦有適用。易言之，法院於審理行為人違反道路交通
    管理處罰條例案件，當踐行完畢調查證據之程序後，為事實
    之認定時，如就原處分機關所認定之行為人違規事實仍有合
    理懷疑，而無法百分之百確信行為人確有該當於道路交通管
    理處罰條例各該處罰條文之構成要件事實時，即應依訴訟上
    之待證事實「倘有懷疑，則從被告之利益作解釋」之證據法
    則，作對受處分人有利之認定。
二、本件原處分機關認異議人即受處分人甲○○於民國97年1 月
    3日22時47分許，駕駛車號8833-FM號自用小客車，在花蓮縣
    吉安鄉○○路○段與福昌路口處，為花蓮縣警察局吉安分局
    富田派出所執勤員警查獲「闖紅燈」（中央路一段闖紅燈左
    轉福昌路）違規，以異議人違反道路交通管理處罰條例第53
    條第1 項規定之行為而掣單舉發，嗣將前開舉發通知單送達
    於異議人，異議人提出申訴，經原處分機關函請舉發單位即
    花蓮縣警察局吉安分局調查，因認異議人確有上開闖紅燈行
    為，乃以「駕車行經有燈光號誌管制之交岔路口闖紅燈」之
    違規事實，依道路交通管理處罰條例第53條第1項、第63 條
    第1項規定，於97年3月3日裁處罰鍰新臺幣2700 元並記違規
    點數3點。
三、訊據異議人堅詞否認有何違反道路交通管理處罰條例規定之
    行為，辯稱：伊當時駕車行經該交岔路口時要左轉福昌路，
    確定中央路號誌為綠燈，因該路口為大型T 字路口來往車輛
    頻繁，故伊左轉時在路口中央處稍待停留，待福昌路無車輛
    後左轉入福昌路，伊在中央路號誌轉閃黃燈時，即駛入福昌
    路，並無闖紅燈，且警方臨檢時係站於福興路與和興街口，
    距離上開路口至少70公尺，應無法目視中央路之號誌轉換及
    中央路T 字待轉區之狀況等語。經查：本件係花蓮縣警察局
    吉安分局警備隊警員乙○○值勤站於福興路由東往西方向執
    行交通稽查勤務舉發，該處與中央路交岔口處約距150 公尺
    等情，此為證人乙○○到庭證述無誤，並有異議人及證人分
    別繪製之現場圖各1份及異議人拍攝現場照片2張在卷可參。
    質諸證人乙○○雖於本院固證稱：「我看到異議人的車輛當
    時從中央路左轉到福昌路，當時我看福昌路的燈號是綠燈，
    所以認為她闖紅燈。」、「時我看到她左轉到福昌路口時，
    我看到福昌路的燈號是綠燈，而我看到異議人左轉到福昌路
    的燈號為綠燈，後來福昌路的號誌約3至5秒轉為紅燈，因為
    福昌路的綠燈約35秒，是我後來異議人異議後我去現場測，
    所以異議人左轉到福昌路時，我計算該綠燈應已亮了30秒左
    右，所以不可能是異議人在中央路綠燈或是黃燈的時候左轉
    。」等語，並當庭標示值勤地點及最初發現異議人左轉違規
    之處於上開現場圖，然參以證人繪製最初發現異議人左轉之
    處，係在中央路與福昌路交叉口之T 字型路口間，已超越中
    央路路口停止線及號誌處，益徵證人並未當場目擊異議人係
    於中央路號誌為紅燈時闖越中央路停止線之狀況。又員警雖
    以異議人所駕車輛通過福昌路口時，福昌路口號誌當時為綠
    燈，且3至5秒即轉為紅燈，推測異議人係闖中央路紅燈，然
    此福興路號誌轉換燈號僅係數秒時間，證人當時正執行舉發
    行為，是否得以同時注意福昌路口燈號之變換情形以及證人
    所稱變換秒數時間相當短暫，僅憑知覺之推估是否正確無誤
    ，均非無疑，是依上開證人證述之舉發過程，尚難始本院排
    除異議人當時可能係在中央路路口號誌為閃黃燈時左轉至福
    昌路，以至駕車駛入福昌路口時，福昌路口號誌轉為綠燈之
    可能，故異議人所辯，尚非不可採信。綜上所述，原處分機
    關所為舉證無法使本院確信異議人確有上揭違規事實，此外
    ，本院復查無其他積極證據足資認定異議人確有上述違規行
    為，揆諸首揭說明，異議人之異議為有理由，應由本院將原
    處分撤銷，並諭知異議人不罰。
據上論結，應依道路交通案件處理辦法第20條，裁定如主文。
中    華    民    國    97    年    4     月    23    日
                  交通法庭    法  官  張嘉芬
上列正本證明與原本無異。
如對本裁定不服，應於送達後5 日內，向本院提出抗告狀（應抄
附繕本）。
中    華    民    國    97    年    4     月    24    日
                              書記官


司法院資訊處製作；財團法人民間司法改革基金會備份。
